【裁判字號】    99,台上,5093
【裁判日期】    990812
【裁判案由】    妨害性自主
【裁判全文】
最高法院刑事判決            九十九年度台上字第五０九三號
上  訴  人  甲○○
選任辯護人  林辰彥律師
            黃淑怡律師
            林傳哲律師
上列上訴人因妨害性自主案件，不服台灣高等法院中華民國九十
七年九月十八日第二審判決（九十七年度上訴字第三一０五號，
起訴案號：台灣士林地方法院檢察署九十六年度偵字第一二五二
三號），提起上訴，本院判決如下：
    主  文
上訴駁回。
    理  由
按刑事訴訟法第三百七十七條規定，上訴於第三審法院，非以判
決違背法令為理由，不得為之。是提起第三審上訴，應以原判決
違背法令為理由，係屬法定要件。如果上訴理由書狀並未依據卷
內訴訟資料，具體指摘原判決不適用何種法則或如何適用不當，
或所指摘原判決違法情事，顯與法律規定得為第三審上訴理由之
違法情形，不相適合時，均應認其上訴為違背法律上之程式，予
以駁回。本件上訴人甲○○上訴意旨略稱：(一)、上訴人與Ａ女（
姓名、年籍詳卷）之住家皆位於○○縣○○市○○路，二人住處
相距不遠，Ａ女自有可能於住家附近見過上訴人，而對上訴人之
外型特徵留下印象，加以輾轉因車○○之故，使上訴人代之與Ａ
女見面，而留下電話。縱Ａ女能指出上訴人外貌暨行動電話，亦
不得以此遽論上訴人與Ａ女有從事性交易之不法犯行。原判決逕
依Ａ女指述即為不利於上訴人之認定，自有判決理由不備之違法
。(二)、原判決理由欄先說明上訴人供承有於民國九十六年七月十
七日下午三時三十八分許及三時五十八分許，接獲車○○撥打至
其所使用之0000000000號行動電話等由，嗣卻載稱車○○所使用
之0000000000號行動電話於上開時間，在○○縣○○市○○段（
該基地台涵蓋位於○○縣○○市○○街○號之○○汽車旅館）與
上訴人所使用之0000000000號行動電話聯絡等情。原判決就當日
車○○係撥打何手機門號與上訴人通聯，前後齲齬，並執此錯誤
之理由為基礎，進而推論上訴人犯罪，自有未合。又上訴人於警
詢即否認有與Ａ女為性交易之犯行，參諸車○○於偵查中之證述
，及闞○○於第一審之證詞，足證上訴人所辯並非無據。反觀Ａ
女於偵查、原審及車○○所涉另案審理（下稱另案）時證述之情
節均不一致，Ａ女所述是否可信，即非無疑。而上訴人於原審時
曾聲請函調00000000000號行動電話於九十六年七月十七日之基
地台位置，此攸關上訴人是否如Ａ女所述於同日下午三時三十八
分接到車○○之電話後，不到十五分鐘即到○○汽車旅館與之進
行性交易，抑或如闞○○所證，上訴人一直待在○○市○○路之
辦公室未出門。原審恝置罔論，反執此推論因係車○○見上訴人
遲未前來，始復於二十分鐘後之下午三時五十八分再打電話予上
訴人乙情，惟此推論又與原判決採信Ａ女證述上訴人接到車○○
電話後不到十五分鐘就到了等情，顯有矛盾。再者，Ａ女於偵查
中原稱：伊在筆記本子上有記Alen（按即上訴人）的名字及電話
等語；嗣於第一審時則改稱：筆記本的Alen是警察寫的等語，則
筆記本究係Ａ女筆跡，抑或警察筆跡而有栽贓入罪之可疑，實應
加以調查；且上訴人較私密之身體特徵，亦應命Ａ女陳明印證，
否則其具有瑕疵之證詞即未具證據能力而難以採信。況衡諸常情
，應召客隱匿姓名、年齡猶恐不及，豈有主動告知之理，原審自
應傳喚車○○以查明其是否知悉Ａ女年齡等情事。原判決就上情
均未予究明，遽以Ａ女有瑕疵之證詞、Ａ女筆記本上載有上訴人
之行動電話號碼，及與本案無關之車益秀與上訴人之通聯紀錄，
認定上訴人犯罪，難謂無違背證據法則併調查未盡及理由矛盾之
違法。(三)、依Ａ女於原審之證詞，上訴人應係於車○○撥打第一
通電話後，不到十五分鐘就已經到○○汽車旅館，若依卷附上訴
人之00000000000號行動電話通聯紀錄顯示，可知案發當日下午
三時三十八分上訴人接到車○○電話後，應於下午三時五十分（
不到十五分鐘）就已經到達旅館，何以車○○仍在於下午三時五
十八分撥打電話給上訴人，已有可議之處。又依Ａ女於原審時證
述：車○○一見到上訴人到後，隨即先行離開該汽車旅館等語，
足見車○○應係不到下午四時即離開，然Ａ女於另案中卻證稱：
車○○大約四點多離開云云，豈非矛盾。原審未查明Ａ女所證與
通聯紀錄時間之歧異，仍一併遽予採信引用，亦有理由矛盾之違
背法令。(四)、第一審於九十七年四月三十日之庭訊筆錄竟有數個
版本，比較附於另案偵查卷之該日筆錄，與本案第一審卷所附之
該日筆錄，該偵查卷所附之筆錄載有：「審判長諭知證人（Ａ女
）有刑事訴訟法第一百八十條、第一百八十一條之情形，得拒絕
證言，如（不）拒絕則須具結，告知具結之義務及偽證之處罰。
審判長問：『是否願意在本案作證？』，證人答：『是』，諭知
證人毋庸具結，仍應據實陳述，不得匿、飾、增、減」等文字，
而本案第一審卷所附之該日筆錄，卻將上開記載大部分刪除（即
一直刪除至證人答：「是」），並於「諭知證人毋庸具結，仍應
據實陳述，不得匿、飾、增、減」部分，於「證人」之後補充記
載「未滿十六歲」等字。上開二種不同版本之記載何者為是？有
待查明印證，在此之前，得否認第一審對Ａ女所作之證人詰問已
踐行合法程序，實有疑義。原判決逕引上開Ａ女之證述為據，亦
有不適用法則或適用法則不當之違法等語。
惟查證據之取捨、證據證明力之判斷，以及事實有無之認定，屬
事實審法院之職權，苟其取捨判斷與認定，並不違背論理法則及
經驗法則，即不容任意指為違法，而執為適法之第三審上訴理由
。本件原判決認定上訴人有原判決事實欄所載犯行，係以上訴人
已坦承：伊之英文名字為Alen，0000000000、0000000000號行動
電話係伊在使用，九十六年七月十七日下午三時三十八分許及三
時五十八分許，伊有接獲車○○撥打電話至伊使用之0000000000
號（原判決誤載為00000000000號）行動電話等情不諱，而Ａ女
如何於先與綽號「小陳」之車○○前往○○汽車旅館內發生性交
易後，車○○復撥打電話予上訴人，上訴人即依約前往○○汽車
旅館，迨車○○離去後，Ａ女即與上訴人以新台幣（下同）二千
元之代價完成性交易等情，亦據Ａ女於警詢、偵查中、第一審及
原審審理時證述屬實，又0000000000號行動電話係車○○所使用
等情，亦據車○○於偵查中結證在卷，並有車○○所使用之0000
0000000號與上訴人使用之0000000000號行動電話之通聯紀錄、
遠傳電信股份有限公司函文及Ａ女之年籍資料對照表在卷可稽等
證據資料，予以綜合判斷，認上訴人犯行堪以認定。並指駁、說
明上訴人否認犯罪，辯稱：當天車○○打電話給伊，是說要介紹
女生給伊認識，但伊有事並沒有去，伊沒有跟Ａ女發生性交易，
Ａ女筆記本上所留伊的英文名字跟伊所使用的電話，可能是因為
伊負責辦活動，Ａ女留伊的電話以便日後辦活動可以找伊，並不
是性交易後所留下的資料云云，為卸責飾詞，並無足取；車○○
於警詢、偵查中否認有與Ａ女從事性交易及介紹Ａ女與上訴人從
事性交易云云，證人即上訴人配偶闞○○於第一審時證稱：九十
六年七月十七日下午，伊均與上訴人在公司內趕結案報告，上訴
人一直到下午五點都未出門云云，分係掩飾、迴護上訴人之詞，
均不足採信等由甚詳。又以核上訴人所為，係犯兒童及少年性交
易防制條例第二十二條第一項之與未滿十六歲之人為性交易罪，
應依刑法第二百二十七條第三項之對於十四歲以上未滿十六歲之
女子為性交罪處罰，於法定刑度內，酌情量處有期徒刑六月。已
詳其所憑證據及認定之理由，所為論斷均有卷存證據資料可資
覆按。上訴意旨雖指摘原判決違法，然查：(一)、供述證據，前後
雖稍有差異或矛盾，事實審法院非不可本於經驗法則，斟酌其他
情形，作合理之比較，定其取捨，倘僅就其中之一部分認為真實
，予以採取，亦非法所不許。Ａ女於偵查、第一審、原審及車○
○另案審理時，就其如何與車○○聯絡而為性交易、車○○係何
時離開汽車旅館、於與Alen性交易後Alen有無再與其聯繫、其如
何與Alen議定性交易之價錢等細節問題，前後所供雖略有不符，
惟原判決綜合Ａ女歷次之陳述、上開通聯紀錄及上訴人、車○○
部分之供述，認Ａ女證稱其有於原判決事實欄所載時、地，先與
車○○前往○○汽車旅館內發生性交易後，車○○復撥打電話予
上訴人，上訴人即依約前往○○汽車旅館，迨車○○離去後，Ａ
女即與上訴人以二千元之代價完成性交易，確與事實相符，堪予
採信等情，已說明本於調查所得心證，分別定其取捨而為事實判
斷之理由。所為論斷，核無違背經驗法則、論理法則，自屬原審
採證認事之適法職權行使，並無上訴意旨所指摘違背證據法則，
或理由不備、矛盾之違法情形。(二)、審判期日應調查之證據，係
指與待證事實有重要關係，在客觀上顯有調查必要性之證據而言
，故其範圍並非漫無限制，必其證據與判斷待證事實之有無，具
有關聯性，得據以推翻原判決所確認之事實，而為不同之認定，
若僅係枝節性問題，或所欲證明之事項已臻明瞭，而當事人聲請
調查之證據，僅在延滯訴訟，甚或就同一證據再度聲請調查，自
均欠缺其調查之必要性。Ａ女於原審時雖證稱：車○○在撥打一
通電給上訴人後，不到十五分鐘上訴人就到汽車旅館等語，惟參
以Ａ女於另案偵查中證稱：車○○是在性交易後打電話給上訴人
，伊不知道他打幾通電話等語，Ａ女並未證稱車○○於案發當日
下午三時三十八分許撥打電話與上訴人聯繫後，上訴人不到十五
分鐘之時間即到達上開汽車旅館等情。上訴意旨指稱Ａ女證述上
訴人於同日下午三時三十八分接到車○○電話後，不到十五分鐘
即到該汽車旅館云云，顯非依據卷內資料而為指摘，自屬無據。
而車○○應係於案發當日下午三時三十八分在○○汽車旅館內首
次撥打電話予上訴人，經上訴人應允前來，惟因見上訴人遲未前
來，始於二十分鐘後之下午三時五十八分再撥打電話予上訴人等
情，亦據原判決於理由內明其所憑之依據及認定之理由，核無
違誤。上訴人既係於案發當日下午三時五十八分再接到車○○之
電話後，始前往該汽車旅館，則上訴人接聽電話時究係身在何處
，即與本案無關。上訴人於原審聲請查詢00000000000號行動電
話於案發當日之基地台位置，即無調查之必要。原判決認此部分
無庸調查，雖未說明其理由，而有微疵，然於判決本旨不生影響
，自不得執此為合法上訴第三審之理由。又上訴人於原審並未聲
請傳喚車○○，且本案事證已臻明確，原審未再傳訊車○○，亦
無調查未盡之違背法令。(三)、Ａ女為未滿十六歲之人，依刑事訴
訟法第一百八十六條第一項之規定，不得令其具結，故第一審於
九十七年四月三十日之審判筆錄雖有如上訴意旨指摘之刪除、更
正情形，核屬審判筆錄誤繕所為之訂正，第一審所踐行之程序，
於法並無違誤。又案發當日車○○確係撥打上訴人所持有之0000
000000號行動電話等情，業據車○○於偵查中結證在卷，並有上
開通聯紀錄附卷可稽。原判決理由欄顯係將0000000000號誤載為
000000000 0號，應屬原審得以裁定更正之事項。上訴意旨以此
指摘原判決理由矛盾，亦非合法之上訴理由。又Ａ女於第一審時
雖證稱：筆記本的Alen的名字是警察寫的等語，是縱有如上訴意
旨所指稱筆記本上之筆跡究為何人所有，尚有疑義等情，然除去
此部分之瑕疵，仍有Ａ女之指證、通聯紀錄及車○○、上訴人之
部分供述，足以證明上訴人確有本案犯行。上訴意旨執此無關判
決結果之枝節指摘原判決違法，亦非合法之上訴理由。至於其他
上訴意旨，均係就原審已調查及依憑卷證資料所為採證認事職權
之合法行使，以及原判決已論列說明之事項，依憑己見，任意指
為違法，並重為事實之爭執，否認犯罪，殊與法律規定得為第三
審上訴理由之違法情形不相適合。衡以前開說明，其上訴為違背
法律上之程式，應予駁回。
據上論結，應依刑事訴訟法第三百九十五條前段，判決如主文。
中    華    民    國  九十九  年    八    月   十二   日
                      最高法院刑事第十三庭
                          審判長法官  賴  忠  星
                                法官  呂  丹  玉
                                法官  吳      燦
                                法官  蔡  名  曜
                                法官  葉  麗  霞
本件正本證明與原本無異
                                      書  記  官
中    華    民    國  九十九  年    八    月   十八   日
                                                      v

司法院資訊處製作；財團法人民間司法改革基金會備份。
